臺灣屏東地方法院刑事判決　　　　　　 100年度訴字第1129號
公　訴　人　臺灣屏東地方法院檢察署檢察官
被　　　告　莊又誠
上列被告因違反毒品危害防制條例案件，經檢察官提起公訴（10
0 年度毒偵字第1436號、第1466號、第1875號），被告於本院準
備程序中就被訴事實為有罪之陳述，經本院合議庭裁定由受命法
官獨任進行簡式審判程序，並判決如下：
    主  文
莊又誠施用第二級毒品，累犯，處有期徒刑月；又施用第一級
毒品，累犯，處有期徒刑壹年；又施用第二級毒品，累犯，處有
期徒刑月。應執行有期徒刑壹年肆月。
    事  實
一、莊又誠前於民國89年間因施用毒品案件，經本院以90年度毒
    聲字第1 號裁定送觀察、勒戒後，認無繼續施用毒品之傾向
    ，於90年4 月27日執行完畢釋放，並經臺灣屏東地方法院檢
    察署檢察官以89年度毒偵字第2222號為不起訴處分確定，復
    於前開觀察、勒戒執行完畢釋放後5 年內之91年間，因施用
    毒品案件，經本院以91年度毒聲字第1255號裁定送觀察、勒
    戒後，認無繼續施用毒品之傾向，於91年12月11日執行完畢
    釋放。其又於96年間因竊盜案件，經本院以96年度易字第80
    號判決判處有期徒刑6 月，並於96年3 月12日由本院以96年
    度聲減字第1445號裁定減為有期徒刑3 月確定，再於同年間
    因搶奪案件，經本院以96年度訴字第812 號判決判處有期徒
    刑6 月確定，復於97年間因施用毒品案件，經本院以96年度
    訴字第1139號判決判處有期徒刑1 年確定，另於同年間因恐
    嚇案件，經本院以97年度簡字第1146號判決判處有期徒刑4
    月確定，上開4 案經接續執行，於98年6 月19日縮短刑期假
    釋出監，所餘期間付保護管束，於98年11月3 日保護管束期
    滿未經撤銷假釋，視為執行完畢。詎其猶不知悛悔，復基於
    施用第一級毒品海洛因及第二級毒品甲基安非他命之各別犯
    意，分別為下列行為：
(一)於100 年3 月12日晚間某時許，在其位於屏東縣枋寮鄉○○
    路106 號住處內，以將甲基安非他命置於玻璃球內燒烤吸食
    所生煙霧之方式，施用甲基安非他命1 次，嗣於100 年3 月
    13日下午3 時許，經警持臺灣屏東地方法院檢察署檢察官核
    發之強制採驗尿液許可書，在屏東縣枋寮鄉○○○○○路口
    處，將莊又誠帶至屏東縣政府警察局枋寮分局採尿室採集尿
    液檢體送驗，鑑驗結果呈甲基安非他命陽性反應，而查悉上
    情。
(二)於100 年6月27日晚間7時許，在屏東縣新埤鄉「新埤砂石公
    司」廁所內，以將海洛因摻水置於針筒後注射入體內之方式
    ，施用海洛因1 次，另於同日某時，在上址住處內，以將甲
    基安非他命置於玻璃球燒烤吸食所生煙霧之方式，施用甲基
    安非他命1 次，嗣於100 年6 月28日6 時10分許，經警持搜
    索票前往上址住處搜索後，徵得其同意採集尿液檢體送驗，
    鑑驗結果呈嗎啡及甲基安非他命陽性反應，而查悉上情。
二、案經屏東縣政府警察局枋寮分局報告臺灣屏東地方法院檢察
    署檢察官暨該署檢察官主動簽分偵查起訴，並經本院改依簡
    式審判程序審理。
    理  由
一、按簡式審判程序之證據調查，不受第159 條第1 項之限制，
    刑事訴訟法第273 條之2 定有明文，是依上開規定，於行簡
    式審判程序之案件，被告以外之人於審判外之陳述，除有其
    他不得作為證據之法定事由外，應認具有證據能力。查本案
    如下引用被告以外之人於審判外之陳述，因本案採行簡式審
    判程序，復無其他不得作為證據之法定事由，揆諸首揭說明
    ，應認均具有證據能力，合先敘明。
二、上揭犯罪事實，業據被告莊又誠迭於警詢、偵查、本院準備
    程序及審理時均坦承不諱（見枋警偵字第1000008056號警卷
    《下稱警卷1 》第4 頁，100 年度毒偵字第1466號卷第22頁
    ，枋警偵字第10000010661 號卷《下稱警卷2 》第2 頁，10
    0 年度毒偵字第1436號卷第3 頁，本院卷第35頁背面、第38
    頁背面、第41頁），經查：事實欄一（一）部分，被告於10
    0 年3 月13日下午3 時27分為警採集尿液檢體後，經送請臺
    灣檢驗科技股份有限公司以酵素免疫分析法初步檢驗，再以
    氣相層析質譜儀法確認檢驗結果，證實該次尿液檢體確呈甲
    基安非他命陽性反應，有該公司100 年3 月29日實驗室檢體
    編號：Ｚ000000000000 號濫用藥物檢驗報告、真實姓名對照
    表（尿液檢體代號：Ｚ000000000000 號）及應受尿液採驗人
    尿液檢體採集送驗紀錄表各1 份附卷可稽（附於警卷1 第13
    、15、16頁）；事實欄一（二）部分，被告於100 年6 月28
    日6 時30分為警採集尿液檢體後，經送請正修科技大學鑑定
    ，由該大學超微量研究科技中心以酵素免疫分析法初步檢驗
    ，再以氣相層析質譜儀法確認檢驗結果，證實該次尿液檢體
    確呈嗎啡（即施用海洛因之代謝物）及甲基安非他命陽性反
    應，有該中心100 年7 月14日報告編號：R00-0000-000號（
    原始編號：SC00000000號）尿液檢驗報告、尿液採證編號姓
    名對照表（尿液編號：SC00000000號）各1 份附卷可稽（附
    於警卷2 第23、23-1頁）。綜上，足認被告自白與事實相符
    ，堪以採信，本案事證至為明確，被告前開犯行均堪認定。
三、按毒品危害防制條例於92年7 月9 日修正公布，自93年1 月
    9 日施行，其中第20條、第23條將施用毒品之刑事處遇程序
    區分為「初犯」、「5 年內再犯」、「5 年後再犯」。依其
    立法理由之說明：「初犯」，經觀察、勒戒或強制戒治，應
    為不起訴處分或不付審理之裁定；經觀察、勒戒或強制戒治
    執行完畢釋放後，「5 年內再犯」者，因其再犯率甚高，原
    實施之觀察、勒戒及強制戒治既已無法收其實效，爰依法追
    訴或裁定交付審理。至於經觀察、勒戒或強制戒治執行完畢
    釋放，「5 年後再犯」者，前所實施之觀察、勒戒或強制戒
    治已足以遮斷其施用毒品之毒癮，為期自新及協助其斷除毒
    癮，仍用「初犯」規定，先經觀察、勒戒或強制戒治之程序
    。從而，依修正後之規定，祇於「初犯」及「5 年後再犯」
    2 種情形，有其追訴條件之限制，即須於初犯經觀察、勒戒
    或強制戒治釋放後，5 年內均無施用毒品之行為，始能認其
    前所實施之觀察、勒戒或強制戒治已足遮斷毒癮，而得於5
    年後再犯時，再予適用初犯之規定，重行觀察、勒戒等程序
    。倘5 年內已經再犯，被依法追訴處罰，縱其第3 次（或第
    3 次以上）施用毒品之時間在初犯釋放5 年以後，即與「5
    年後再犯」之情形有別，且因已於「5 年內再犯」，顯見其
    再犯率甚高，原實施觀察、勒戒或強制戒治，已無法收其實
    效，自無再經觀察、勒戒及強制戒治之必要，應由檢察官逕
    行起訴，始符新法修正之本旨，最高法院97年度第5 次刑事
    庭會議決議、98年度台非字第12號判決意旨均足資參照。查
    被告莊又誠前因施用毒品案件，經本院以90年度毒聲字第1
    號裁定送觀察、勒戒後，認無繼續施用毒品之傾向，於90年
    4 月27日執行完畢釋放，復於前開觀察、勒戒執行完畢釋放
    後5 年內之91年間，因施用毒品案件，經本院以91年度毒聲
    字第1255號裁定送觀察、勒戒後，認無繼續施用毒品之傾向
    ，於91年12月11日執行完畢釋放等情，有臺灣高等法院被告
    前案紀錄表及在監在押全國紀錄表各1 份在卷可考，應甚明
    確。是本案被告所為施用毒品之犯行，距離前開觀察、勒戒
    執行完畢雖已逾5 年，惟被告在首開觀察、勒戒執行完畢後
    5 年內，既已再因施用毒品案件，經法院裁定送觀察、勒戒
    執行完畢釋放，揆諸前揭說明，其本次犯行即與毒品危害防
    制條例第20條第3 項所稱之「5 年後再犯」有別，是公訴人
    依法追訴，於法並無不合，本院自應依法論科。
四、按海洛因、甲基安非他命分別為毒品危害防制條例第2 條第
    2 項第1 款、第2 款所公告列管之第一級毒品及第二級毒品
    ，核被告莊又誠所為，係分別犯毒品危害防制條例第10條第
    1 項之施用第一級毒品罪、同條例第10條第2 項之施用第二
    級毒品罪，其施用前持有海洛因及甲基安非他命之低度行為
    ，各應為施用之高度行為所吸收，均不另論罪。被告所犯上
    開3 罪，犯意各別，行為互殊，罪名不同，應予分論併罰。
    又被告有如事實欄所載前案科刑及執行情形，有臺灣高等法
    院被告前案紀錄表1 份在卷可稽，其於有期徒刑執行完畢後
    5 年內，故意再犯本案有期徒刑以上之3 罪，均為累犯，應
    各依刑法第47條第1 項之規定加重其刑。爰審酌被告曾因施
    用毒品犯行而送觀察、勒戒執行完畢及追訴處罰，仍不知悛
    悔，復再施用第一級毒品及第二級毒品，顯見其無戒絕之決
    心，復考量其施用毒品乃戕害自己身心健康，尚未危及他人
    ，犯後已坦承犯行，態度尚稱良好，並其犯罪動機、目的、
    生活狀況及智識程度等一切情狀，分別量處如主文所示之刑
    ，並定其應執行之刑，以示懲儆。蒞庭公訴人就被告施用第
    一級毒品部分具體求處有期徒刑1 年2 月，施用第二級毒品
    部分各具體求處有期徒刑4 月，固非無見，惟本院斟酌前開
    事項，認公訴人前開所求刑度均嫌過重，附此敘明。至被告
    所有供本案施用毒品所用之注射針筒及玻璃球吸食器，並未
    扣案，復據被告供承於犯案後業已丟棄（見本院卷第41頁）
    ，堪認業已滅失，自無從宣告沒收，併此敘明。
據上論斷，應依刑事訴訟法第273 條之1 第1 項、第299條第1項
前段，毒品危害防制條例第10條第1 項、第2 項，刑法第11條前
段、第47條第1 項、第51條第5 款，判決如主文。
本案經檢察官邱呂凱到庭執行職務。
中    華    民    國   100    年    11    月    10    日
                  刑事第五庭  法  官  謝濰仲
以上正本證明與原本無異。
如不服本判決應於收受判決後10日內向本院提出上訴書狀，並應
敘述具體理由；其未敘述上訴理由者，應於上訴期間屆滿後20日
內向本院補提理由書（均須按他造當事人之人數附繕本）「切勿
逕送上級法院」。
中    華    民    國   100    年    11    月    10    日
                              書記官  黃美玲
附錄本案論罪科刑法條全文：
毒品危害防制條例第10條
施用第一級毒品者，處6月以上5年以下有期徒刑。
施用第二級毒品者，處3年以下有期徒刑。